臺灣彰化地方法院刑事判決　　　　　　　96年度訴字第1499號
公　訴　人　臺灣彰化地方法院檢察署檢察官
被　　　告　戊○○
　　　　　　乙○○
　　　　　　丁○○
　　　　　　丙○○
上列被告等因妨害自由等案件，經檢察官提起公訴（96年度偵字
第7119號），本院判決如下：
    主    文
戊○○以加害生命、身體之事，恐嚇他人致生危害於安全，累犯
，處有期徒刑參月。又共同以非法方法，剝奪人之行動自由，累
犯，處有期徒刑伍月。應執行有期徒刑柒月。
丁○○共同以非法方法，剝奪人之行動自由，處有期徒刑肆月，
如易科罰金，以新臺幣壹仟元折算壹日。
乙○○、丙○○共同以非法方法，剝奪人之行動自由，各處有期
徒刑參月，如易科罰金，以新臺幣壹仟元折算壹日。
戊○○其餘被訴毀損、傷害部分，均公訴不受理。
    犯罪事實
一、戊○○前因傷害案件，經本院以91年度訴字第789 號判決判
    處有期徒刑7 月，並由臺灣高等法院臺中分院以91年度上訴
    字第1835號判決駁回上訴確定，於民國92年11月3 日縮短刑
    期執行完畢；且因違反職役職責案件，經國防部中部地方軍
    事法院以93年度臺審字第240 號判決判處有期徒刑1 年8 月
    確定，甫於95年3 月15日縮短刑期執行完畢。詎仍不知悛悔
    ，緣己○○係位於彰化縣彰化市○○路○ 段370 號之「裕豐
    汽車修理廠」之負責人，戊○○因與己○○有積欠修車費之
    糾紛，經己○○偕同修車廠員工甲○○於96年7 月26日前往
    戊○○住處催討未果，其後戊○○發現其住處所停放之車輛
    輪胎遭刺破，乃懷疑係己○○、甲○○所為，即夥同乙○○
    、丁○○、丙○○等3 人，於翌日（即27日）上午9 時15分
    許，由乙○○駕駛車牌號碼9V-2225 號自小客車，搭載戊○○等人，前往己○○前揭「裕豐汽車修理廠」與之理論，雙
    方因一言不合，詎戊○○竟拿起修車廠內之鐵質撬扳1 支，
    敲打毀壞現場由己○○所保管使用之車牌號碼7L-2966 號自
    小客車之引擎蓋及左後車窗，並徒手毆打己○○，致己○○
    受有左頸部挫傷紅腫6x3 公分之傷害（戊○○所涉毀損及傷
    害犯行，業據己○○撤回告訴，詳後述），戊○○並另基於
    恐嚇危害安全之犯意，向在場之己○○、甲○○恐嚇稱：「
    到時你就該死」等語，以此加害生命、身體之事，恐嚇己○○、甲○○2 人，致令己○○、甲○○2 人心生畏懼，而生
    危害於安全。又戊○○見己○○等人猶否認有毀壞其車輛輪
    胎乙事，極為不滿，旋與乙○○、丁○○、丙○○等人，共
    同基於以非法方式剝奪他人行動自由之犯意聯絡，違反甲○○之意願，用身體將甲○○包圍住不讓其離去而壓迫強令甲○○進入前開車牌號碼9V-2225 號自小客車，將甲○○載往
    戊○○位於彰化縣芬園鄉○○村○○路19號之住處供人指認
    ，己○○見狀極為擔心甲○○之安危，立即報警處理，為警
    於同日上午9 時47分許，在彰化縣彰化市○○路○ 段與142
    巷口攔獲上開自小客車，甲○○始得脫困，甲○○因而遭剝
    奪行動自由約30分鐘。
二、案經己○○、甲○○訴由彰化縣警察局彰化分局報請臺灣彰
    化地方法院檢察署檢察官偵查起訴。
    理  由
壹、有罪部分：
一、按被告以外之人於審判外之陳述，雖不符刑事訴訟法第159
    條之1 至第159 條之4 之規定，而經當事人於審判程序同意
    作為證據，法院審酌該言詞陳述或書面陳述作成時之情況，
    認為適當者，亦得為證據。當事人、代理人或辯護人於法院
    調查證據時，知有第159 條第1 項不得為證據之情形，而未
    於言詞辯論終結前聲明異議者，視為有前項之同意，刑事訴
    訟法第159 條之5 定有明文。查本案全部卷證，公訴人、被
    告等均不爭執其證據能力，本院復衡以該等供述證據作成時
    之情況，應為適當，是可認後述所引用證據之證據能力均無
    疑義，合先敘明。
二、訊據被告戊○○、乙○○、丁○○、丙○○對於渠等於96年
    7 月27日上午9 時15分許，有一同前往被害人己○○所經營
    之「裕豐汽車修理廠」找被害人己○○、甲○○等人理論，
    且被告戊○○有持修車廠內之鐵質撬扳1 支，毀壞現場車牌
    號碼7L-2966 號自小客車之引擎蓋及左後車窗，並徒手毆打
    被害人己○○，致其受有左頸部挫傷紅腫6x3 公分之傷害等
    情固不爭執，但均矢口否認有剝奪被害人甲○○之行動自由
    ，被告戊○○並否認對被害人己○○、甲○○為恐嚇之犯行
    。被告戊○○辯稱：伊並未對己○○、甲○○為恐嚇行為，
    而甲○○係自願搭乘渠等之自小客車隨同前往其住處指認輪
    胎，本來己○○也要搭乘渠等之自小客車，但因無空位才沒
    搭乘，絕無強迫甲○○上該自小客車云云。被告乙○○、丁○○、丙○○則均辯稱：並無強押甲○○上車，係甲○○自
    願搭乘渠等所駕之自小客車云云。經查：(一)證人甲○○於96
    年7 月27日警詢中明白證述：被告戊○○積欠伊老闆己○○
    修車費用，伊與己○○於96年7 月26日去找被告戊○○，但
    戊○○表示車子沒修好不願意付錢，伊與老闆就返回工廠，
    於翌日（27日）上午9 時15分許，被告戊○○等共4 人卻到
    「裕豐汽車修理廠」找老闆己○○表示輪胎被伊與己○○刺
    破，被告戊○○並拿修車廠內之鐵質撬扳1 支，毀損廠內之
    車牌號碼7L-2966 號自小客車之引擎蓋及左後車窗，且說「
    到時你就該死了」等語，渠等並將伊強行推擠入由被告乙○○所駕駛之車牌號碼9V-2225 號自小客車內，伊當時非常害
    怕，老闆己○○因害怕伊出事就報警處理，直到警方前來救
    援而攔下該車輛，伊才放心等語（參見臺灣彰化地方法院檢
    察署96年度偵字第7119號卷，第17-19 頁）；而證人己○○
    亦於本院96年10月26日審理中到庭具結證稱：伊僅認識被告
    戊○○，其餘均不認識，96年7 月27日上午9 時15分許，被
    告戊○○等人到「裕豐汽車修理廠」表示伊與甲○○破壞戊○○之車輛，但伊確實沒有破壞，被告戊○○就毀損廠內之
    車牌號碼7L-2966 號自小客車，並動手毆打伊，且戊○○還
    有說「到時你就該死」等語，當時伊與甲○○在現場都有聽
    到，且會害怕，渠等還要求伊與甲○○去戊○○住處供人指
    認，伊與甲○○並不願意去，但被告等人圍著甲○○不讓他
    離開，還一直要迫他進去車子裡面等詞（參見本院96年10月
    26日審判筆錄），核諸證人己○○、甲○○上開所述內容均
    相互吻合，而證人己○○確有遭被告戊○○毆打而受傷，其
    所經營之修車廠內車牌號碼7L-2966 號自小客車亦遭被告戊○○毀損等情，為被告戊○○等人所不爭執，且有信生醫院
    96年7 月27日診斷證明書1 紙、被告己○○受傷照片3 張附
    卷可稽，暨有鐵質撬扳1 支扣案可資佐參，綜上足見證人己○○、甲○○所為前揭證詞係與事實相符，堪可憑採。(二)又
    證人甲○○僅係工廠內之員工，其亦不認識被告戊○○等人
    ，本不會任意同意搭乘被告戊○○等人所駕之車輛，況被告
    戊○○已毆打其老闆己○○並破壞工廠內之車輛，且出言恐
    嚇，證人甲○○見上開暴力狀況應已十分畏懼，豈會還願意
    獨自1 人坐上被告戊○○等人所駕駛之自小客車之理，再者
    證人己○○見員工甲○○遭被告戊○○等人帶走，就立即報
    警處理，足見當時情況十分緊急危險，證人甲○○確係被迫
    坐上前揭車牌號碼9V-2225 號自小客車，強行遭被告戊○○
    等人載走乙情至為明顯，被告戊○○等人辯稱：係證人甲○○自願搭乘渠等之自小客車隨同渠等離去等語，顯然違背常
    情，不足採信。本件事證已臻明確，被告戊○○所犯恐嚇、
    妨害自由之犯行，被告乙○○、丁○○、丙○○所犯妨害自
    由之犯行，均堪認定，應依法論科。
三、核被告戊○○、乙○○、丁○○、丙○○所為，均係犯刑法
    第302 條第1 項之以非法方法剝奪他人行動自由罪；被告戊○○則另犯刑法第305 條之恐嚇危害安全罪。被告戊○○、
    乙○○、丁○○、丙○○等人，就上開以非法方法剝奪他人
    行動自由罪部分，有犯意之聯絡及行為之分擔，應論以共同
    正犯。又被告戊○○所犯恐嚇危害安全罪部分，乃係以一行
    為同時恐嚇被害人己○○、甲○○等人，為同種想像競合犯
    ，僅構成1 個恐嚇危害安全罪名。末查被告戊○○前因傷害
    案件，經本院以91年度訴字第789 號判決判處有期徒刑7 月
    ，並由臺灣高等法院臺中分院以91年度上訴字第1835號判決
    駁回上訴確定，於92年11月3 日縮短刑期執行完畢；且因違
    反職役職責案件，經國防部中部地方軍事法院以93年度臺審
    字第240 號判決判處有期徒刑1 年8 月確定，甫於95年3 月
    15日縮短刑期執行完畢等情，有臺灣高等法院被告全國前案
    紀錄表、臺灣彰化地方法院檢察署刑案資料查註紀錄表各1
    份在卷可憑，其於有期徒刑執行完畢後，5 年內故意再犯上
    開有期徒刑以上之罪，為累犯，應各依刑法第47條第1 項之
    規定加重其刑。爰審酌被告戊○○、丁○○素行不佳，前均
    有傷害暴力之前科，被告乙○○、丙○○則無任何前科紀錄
    （均參卷附臺灣高等法院被告前案紀錄表），及考量渠等智
    識程度、犯罪之動機、目的、手段、所生之危害、於本案犯
    罪之參與程度，暨渠等犯後雖與被害人己○○、甲○○達成
    和解（參卷附彰化縣芬園鄉調解委員會調解書1 紙），並獲
    得被害人之諒解，惟仍卸詞否認犯行、均不知悔悟之態度等
    一切情狀，分別量處如主文所示之刑，被告乙○○、丁○○
    、丙○○併均予諭知易科罰金之折算標準，被告戊○○則定
    其應執行刑，以示懲儆。至扣案之鐵質撬扳1 支，並非被告
    戊○○等人所有，乃係被害人己○○前揭修車廠內之物品，
    爰不併予宣告沒收，附此敘明。
貳、公訴不受理部分：
一、公訴意旨略以：被告戊○○因前述修車費糾紛，而夥同被告
    乙○○、丁○○、丙○○等3 人，於96年7 月27日上午9 時
    15分許，由被告乙○○駕駛車牌號碼9V-2225 號自小客車，
    搭載被告戊○○等人，前往告訴人己○○前揭「裕豐汽車修
    理廠」與之理論，雙方因一言不合，詎被告戊○○竟基於毀
    損之犯意，持修車廠內之鐵質撬扳1 支，敲打毀壞現場由告
    訴人己○○所保管使用之車牌號碼7L-2966 號自小客車之引
    擎蓋及左後車窗，並基於傷害之犯意，徒手毆打告訴人己○○，致告訴人己○○受有左頸部挫傷紅腫6x3 公分之傷害，
    因認被告戊○○涉犯刑法第354 條之毀損罪及同法第277 條
    第1 項之傷害罪嫌等語。
二、按告訴乃論之罪，告訴人於第一審辯論終結前得撤回其告訴
    ，又告訴經撤回者，應諭知不受理之判決，並得不經言詞辯
    論為之，刑事訴訟法第238 條第1 項、第303 條第3 款、第
    307 條分別定有明文。查本件告訴人己○○告訴被告戊○○
    毀損、傷害案件，公訴人認分別係犯刑法第354 條之毀損罪
    及同法第277 條第1 項之傷害罪，依同法第357 條、第287
    條前段之規定，均須告訴乃論。茲據告訴人己○○於本院第
    一審辯論終結前，即於96年9 月20日撤回其告訴（參見本院
    準備程序筆錄），依照上開說明，本件被告戊○○所涉毀損
    、傷害部分，爰不經言詞辯論，逕諭知不受理之判決。
據上論斷，應依刑事訴訟法第299 條第1 項前段、第303 條第3
款、第307 條，刑法第28條、第305 條、第302 條第1 項、第47
條第1 項、第41條第1 項前段、第51條第5 款，刑法施行法第1
條之1 第1 項、第2 項前段，判決如主文。
本案經檢察官黃淑媛到庭執行職務。
中　　華　　民　　國　　96　　年　　11　　月　　9 　　日
                  刑事第一庭    審判長法　官  簡璽容
                              　　  　法  官  胡宜如
                              　　　  法  官  郭麗萍
以上正本證明與原本無異。
如不服本判決，應於判決送達後10日內，向本院提出上訴書狀，
上訴書狀應「敘述具體上訴理由」，並按他造當事人之人數附繕
本。「切勿逕送上級法院」。上訴書狀如未敘述理由，應於上訴
期間屆滿後20日內補提理由書於本院。
告訴人或被害人對於判決如有不服具備理由請求檢察官上訴者，
其上訴期間之計算係以檢察官收受判決正本之日期為準。
中　　華　　民　　國　　96　　年　　11　　月　　13　　日
                                      書記官  張子涵
附錄本案論罪科刑法條全文：
中華民國刑法第305條
（恐嚇危害安全罪）
以加害生命、身體、自由、名譽、財產之事，恐嚇他人致生危害
於安全者，處2 年以下有期徒刑、拘役或3 百元以下罰金。
中華民國刑法第302條
（剝奪他人行動自由罪）
私行拘禁或以其他非法方法，剝奪人之行動自由者，處 5 年以下
有期徒刑、拘役或 3 百元以下罰金。
因而致人於死者，處無期徒刑或 7 年以上有期徒刑，致重傷者，
處 3 年以上 10 年以下有期徒刑。
第 1 項之未遂犯罰之。
